臺灣高等法院刑事判決
111年度上訴字第2050號
上  訴  人  
即  被  告  林東毅



選任辯護人  馬中琍律師(法扶律師)
上列上訴人即被告因違反毒品危害防制條例案件，不服臺灣臺北
地方法院109年度訴字第571號，中華民國111年4月15日第一審判
決（起訴案號：臺灣臺北地方檢察署109年度偵字第13455號、10
9年度偵字第15160號），提起上訴，本院判決如下：
    主  文
上訴駁回。               
    事實及理由
一、經本院審理結果，認第一審以上訴人即被告林東毅以一行為
    犯修正前毒品危害防制條例第4條第2、3、4項之販賣第二、
    三、四級毒品罪，從一重論以販賣第二級毒品罪，被告雖為
    累犯，經參酌司法院釋字第775號解釋意旨後，裁量不予加
    重其刑，又被告合於偵審自白減刑之規定，依修正前毒品危
    害防制條例第17條第2項減輕其刑後，判處有期徒刑4年6月
    ，未扣案犯罪所得新臺幣（下同）53,000元沒收，於全部或
    一部不能沒收或不宜執行沒收時，追徵其價額，認事用法並
    無違誤，量刑及沒收之諭知亦無不當，應予維持，並引用第
    一審判決書記載之事實、證據及理由（如附件）。
二、被告上訴意旨略以：
　 ㈠本案原審之量刑為有期徒刑4年6月，惟依司法院毒品案件量
     刑資訊系統資料顯示，相關案件之平均刑度為有期徒刑3年
     9月，與原審科處之刑度差距達9月之久，原審量刑顯有違
     量刑標準，有失公平原則。
   ㈡被告於原審時遭遇重大車禍，致創傷性腦損傷，造成身體偏
     癱，日常生活需他人扶助一事，被告人生幾乎全毀，並無
     以如此重刑矯正之必要，原審於本案之量刑，難謂無違背
     刑法第57條科刑輕重標準。
　 ㈢被告本件販賣之毒品純質淨重甚微，被告於原審中已請求依
     刑法第59條規定酌減其刑，原審未予論駁，有應受請求事
     項未予判決之違法等語。　　 
三、本院查：
　㈠原審依憑被告之自白、證人林士勛之證述、指認犯罪嫌疑人
    紀錄表、通聯調閱查詢單、被告與林士勛之通訊軟體微信（
    下稱微信）對話紀錄、內政部警政署刑事警察局刑鑑字第10
    90027866號鑑定書、臺北市政府警察局刑事警察大隊搜索扣
    押筆錄、扣押物品目錄表等證據，認定被告本件以一行為同
    時販賣第二、三、四級毒品犯行，已詳敘所憑之證據與認定
    之理由，並無任何憑空推論之情事，且無何違背經驗法則及
    論理法則之處。
  ㈡刑事審判旨在實現刑罰權之分配正義，故法院對有罪被告之
    科刑，應符合罪刑相當原則，使輕重得宜，罰當其罪，以契
    合社會之法律感情，此所以刑法第57條明定科刑時應審酌一
    切情狀，尤應注意該條所列10款事項以為科刑輕重之標準，
    俾使法院就個案之量刑，能斟酌至當。而刑之量定，乃法律
    賦予法院自由裁量之事項，倘於科刑時，已以行為人之責任
    為基礎，並斟酌刑法第57條所列各款事項，而未逾越法定刑
    度，即難謂違法（最高法院100年度台上字第5301號判決意
    旨參照）。又量刑乃屬於法官固有之職權，而由法官依其經
    驗與論理方式，依據證據而自由地進行裁量，係採所謂「自
    由裁量基準」。刑法第57條規定：「科刑時應以行為人之責
    任為基礎，並審酌一切情狀，……，為科刑輕重之標準……」刑
    事訴訟法第2條亦規定：「實施刑事訴訟程序之公務員，就
    該管案件，應於被告有利及不利之情形，一律注意。」勾勒
    出我國量刑基準的法律底線。司法院以統計方法分析實務判
    決資料建置之「量刑資訊系統」，固具法官審理個案參考之
    價值，惟個案犯罪情節、行為人因素未盡相同，尚難據此限
    制法官審酌個案情節適切量刑之自由裁量權限，只要法官係
    以被告之責任為基礎，說明審酌刑法第57條所列事項而為刑
    之量定，若未逾越法定刑度，亦未濫用其權限，縱屬犯罪類
    型雷同，仍不得將不同案件裁量之行使比附援引為本案之量
    刑輕重比較。經查，原判決業於理由欄內具體說明所審酌刑
    法第57條所列各款情事（見原判決理由欄二、㈧，其中第27
    行「分別量處如主文所示之刑」應係「量處如主文所示之刑
    」之贅載），並就被告上訴意旨所指其因遭遇重大車禍致身
    體偏癱，日常生活需他人扶助等節，已於被告之身心、生活
    狀況時予以考量，而在法定刑度內為刑之量定，所量處之有
    期徒刑4年6月，亦無明顯偏移司法院「量刑資訊系統」刑度
    範圍，並無違反公平原則、比例原則、罪刑相當原則，或其
    他逾越法律、濫用裁量、輕重失衡之情事，上訴意旨徒以原
    審法院量刑結果與司法院量刑資訊系統之統計資料未盡相符
    ，指摘原審量刑有違公平原則云云，尚難採憑。
  ㈢被告及其辯護人另請求依刑法第59條規定酌量減輕其刑，惟
    按刑法第59條規定犯罪情狀可憫恕者，得酌量減輕其刑，固
    為法院依法得自由裁量之事項，然非漫無限制，必須犯罪另
    有特殊之原因與環境，在客觀上足以引起一般同情，認為即
    予宣告法定低度刑期尤嫌過重者，始有其適用。是為此項裁
    量減刑時，必須就被告全部犯罪情狀予以審酌在客觀上是否
    有足以引起社會上一般人之同情，而可憫恕之情形，始稱適
    法（最高法院45年台上字第1165號判例、88年度台上字第66
    83號判決要旨參照）。且是否適用上揭規定酌量減輕其刑，
    亦係實體法上賦予法院得依職權裁量之事項，倘認行為人之
    犯罪情狀並無何顯可憫恕，對之宣告法定最低度刑猶嫌過重
    之情形，而未適用該條規定酌減其刑，自無違法可言。查被
    告前已因施用毒品案件，經裁定送觀察、勒戒，有本院被告
    前案紀錄表在卷可考，當知毒品對於身心健康及社會治安所
    造成之危害，然其竟從事更嚴重之販賣毒品犯行，且所販賣
    含第二、三、四級毒品成分之咖啡包數量高達200包，價金
    達53,000元，又係混合多種第二、三、四級毒品，成分複雜
    ，有內政部警政署刑事警察局民國109年4月14日刑鑑字第10
    90027866號鑑定書可按（見偵15160卷第67至69頁）；且被
    告本案之販賣第二級毒品犯行，經依修正前毒品危害防制條
    例第17條第2項規定減輕其刑後，法定刑度與被告犯行所造
    成之危害已屬相當，難認尚有何情堪憫恕、縱科以減刑後最
    低刑度猶嫌過重之客觀情狀，自無再依刑法第59條酌減其刑
    之餘地。原審審酌一切情狀後，就被告所犯上開犯行，未依
    刑法第59條酌減其刑，縱未說明理由，亦與上訴意旨所主張
    已受請求事項未予判決之違法情形有間。
  ㈣從而，被告提起上訴，無非係就原審量刑之職權行使，徒憑
    己意反覆爭執，並未再有其他舉證為憑，為無理由，應予駁
    回。　　　　　　　
據上論斷，應依刑事訴訟法第373條、第368條，判決如主文。
本案經檢察官王繼瑩提起公訴，被告提起上訴後，檢察官楊四猛
到庭執行職務。
中　　華　　民　　國　　111 　年　　7 　　月　　19　　日
                  刑事第二十一庭審判長法　官  林怡秀
                                      法　官  蔡羽玄
                                      法　官  胡宜如
以上正本證明與原本無異。
如不服本判決，應於收受送達後20日內向本院提出上訴書狀，其
未敘述上訴之理由者並得於提起上訴後20日內向本院補提理由書
（均須按他造當事人之人數附繕本）「切勿逕送上級法院」。
                                      書記官  黃芝凌
中　　華　　民　　國　　111 　年　　7 　　月　　19　　日

附錄：本案論罪科刑法條全文
修正前毒品危害防制條例第4條
製造、運輸、販賣第一級毒品者，處死刑或無期徒刑；處無期徒
刑者，得併科新臺幣二千萬元以下罰金。
製造、運輸、販賣第二級毒品者，處無期徒刑或七年以上有期徒
刑，得併科新臺幣一千萬元以下罰金。
製造、運輸、販賣第三級毒品者，處七年以上有期徒刑，得併科
新臺幣七百萬元以下罰金。
製造、運輸、販賣第四級毒品者，處五年以上十二年以下有期徒
刑，得併科新臺幣三百萬元以下罰金。
製造、運輸、販賣專供製造或施用毒品之器具者，處一年以上七
年以下有期徒刑，得併科新臺幣一百萬元以下罰金。
前五項之未遂犯罰之。

【附件】
臺灣臺北地方法院刑事判決　
109年度訴字第571號
公　訴　人　臺灣臺北地方檢察署檢察官
被　　　告　林東毅　男　(民國00年0月00日生)
　　　　　　　　　　身分證統一編號：Z000000000號
　　　　　　　　　　籍設臺北市○○區○○路000號3樓
　　　　　　　　　　（臺北○○○○○○○○○）
                    居新北市○○區○○街0000號2樓
選任辯護人　馬中琍律師
上列被告因違反毒品危害防制條例案件，經檢察官提起公訴（10
9年度偵字第13455、15160號），本院判決如下： 
    主  文
林東毅販賣第二級毒品，處有期徒刑肆年陸月。
林東毅之犯罪所得新臺幣53,000元沒收，於全部或一部不能沒收
或不宜執行沒收時，追徵其價額。
    事  實
一、林東毅知悉毒品危害防制條例列管下列毒品：第二級毒品3,
    4亞甲基雙氧甲基安非他命、甲基安非他命；第三級毒品硝
    甲西泮、4-甲基甲基卡西酮；第四級毒品硝西泮，依法均不
    得販賣，竟意圖營利，基於販賣第二、三、四級毒品之犯意
    ，於民國109年2月22日16時30分起，透過微信APP，以暱稱
    「公道伯」與林士勛達成買賣毒品之合意，再於同月27日20
    時24分後之某時，在臺北市○○路0段000號7樓之11房內，交
    付含有上述第二、三、四級毒品成分之咖啡包200包給林士
    勛，並收取新臺幣（下同）53,000元之價金。
二、案經臺灣臺北地方檢察署檢察官指揮及臺北市政府警察局刑
    事警察大隊報告臺灣臺北地方檢察署檢察官偵查起訴。
　　理  由
一、被告林東毅坦承有事實欄一所記載之犯罪行為，核與證人林
    士勛之證述相符（見他字卷第9-11、17-20頁），並有指認
    犯罪嫌疑人紀錄表、通聯調閱查詢單、證人林士勛與被告之
    微信對話紀錄、內政部警政署刑事警察局刑鑑字第10900278
    66號鑑定書、臺北市政府警察局刑事警察大隊搜索扣押筆錄
    、扣押物品目錄表為證，足認被告之任意性自白與證據相符
    ，可以採信。再者，本案被告自承因販賣毒品給證人林士勛
    有獲利（見偵卷第21頁，本院卷1第195頁），足見被告販賣
    毒品之行為確有營利意圖。至於起訴書記載交易過程為「被
    告於109年2月22日凌晨4時30許起，開始與林士勛磋商購毒
    事宜，於同年月27日晚間8時30分許，在臺北市○○路0段000
    號某日租套房內交易」，經核對卷內被告供述（見他卷第89
    頁）、證人林士勛之證述（見他卷第94頁）、微信對話紀錄
    （見偵卷第50、58頁）後，起訴書所載交易時間、地點顯然
    有誤，但不影響本案犯罪之成立，逕予更正如事實欄一所示
    。綜合以上說明，本案事證明確，被告犯罪行為可以認定，
    應依據法律論罪科刑。
二、論罪科刑
  ㈠被告行為後，毒品危害防制條例於109年1月15日修正公布，
    並於同年7月15日施行，比較新舊法如下：
    ⒈修正前後之該條例第4條第2、3、4項構成要件雖相同，但
      修正後之規定提高法定刑，對被告較不利。
    ⒉毒品危害防制條例修正後，增訂第9條第3項「犯前五條之
      罪而混合二種以上之毒品者，適用其中最高級別毒品之法
      定刑，並加重其刑至二分之一」之規定，本件被告所販賣
      之毒品咖啡包係混合多種毒品，依修正後規定，是犯毒品
      危害防制條例第9條第3項、第4條第2項之販賣混合第二級
      毒品罪，其法定刑應按販賣第二級毒品罪之法定刑，再加
      重其刑至二分之一，顯然重於修正前所應適用之罪刑，足
      見修正後規定對被告並無較為有利
    ⒊修正後該條例第17條第2項有關符合自白減刑之規定較修正
      前為嚴格，新修正之規定對被告不利。
    ⒋綜合比較之結果，應適用對被告較有利之修正前規定。
  ㈡依照被告所為，是犯修正前毒品危害防制條例第4條第2、3、
    4項之販賣第二、三、四級毒品罪。
  ㈢被告持有第二級毒品為販賣第二級毒品之部分行為，被販賣
    第二級毒品行為所吸收，不另論罪。至於被告持有第三、四
    級毒品部分，因他持有重量未達法定處罰之純質淨重，本來
    就不是毒品危害防制條例第11條處罰之行為，一併在此說明
    。
  ㈣被告以一行為同時觸犯前述數罪名，為想像競合犯，應從一
    重處斷。
  ㈤被告前因妨害風化案件，經本院以108年度簡字第1794號判決
    處有期徒刑3月，於109年1月17日執行完畢，有臺灣高等法
    院被告前案紀錄表為證，他於有期徒刑執行完畢後5年以內
    ，故意再犯本案最重本刑為有期徒刑以上之刑之罪，為累犯
    ，但參考司法院大法官釋字第775號解釋意旨，被告所犯前
    案與本案罪質不同，無法認被告對於刑罰反應力薄弱，故不
    予加重其刑。
  ㈥被告於偵查及審理時均坦承犯罪行為，依毒品危害防制條例
    第17條第2項之規定，減輕其刑。
  ㈦經本院詢問臺灣臺北地方檢察署及臺北市政府警察局刑事警
    察大隊之結果，均未因被告供出毒品來源而查獲上手，有函
    文為證（見本院卷1第163、169頁）。因此，本案無法適用
    毒品危害防制條例第17條第1項之規定減輕被告之刑。
  ㈧審酌被告基於賺取利潤之動機、目的，竟以事實欄一所記載
    之方式販賣毒品給他人，所為應予處罰，再考量被告販售、
    持有毒品之種類、數量、販售之對象、次數、獲利金額、智
    識程度、家庭、經濟狀況、前科紀錄，及坦承犯行之態度、
    目前身心狀況等情況，分別量處如主文所示之刑。
  ㈨沒收
　⒈本案被告販賣毒品之價金53,000元，屬於犯罪所得，雖未扣
    案，仍應依刑法第38條之1第1項前段、第3項之規定宣告沒
    收，且如全部或一部不能沒收或不宜執行沒收時，追徵其價
    額。
　⒉扣案手機所搭配之門號與被告用以與證人林士勛聯絡之號碼
    不同，卷附微信通聯紀錄則是取自證人林士勛之手機，檢察
    官也未提出證據證明哪支手機供本案犯罪之用，故與其他扣
    案物，均認與本案無關，不予宣告沒收。
據上論斷，應依刑事訴訟法第299條第1項前段，判決如主文。
本案經檢察官王繼瑩提起公訴，檢察官程秀蘭、羅儀珊、劉承武
到庭執行職務。　　
中　　華　　民　　國　　111 　年　　4 　　月　　15　　日
　　　　　　　　　刑事第十四庭    審判長法　官  余銘軒

　　　　　　　　　　　　　　　　　　　  法　官　陳翌欣
　　　　　　　　　　　　　　　         
　　　　　　　　　　　　　　　　　　　  法　官　黃文昭
上正本證明與原本無異。
如不服本判決應於收受送達後20日內向本院提出上訴書狀，並應
敘述具體理由；其未敘述上訴理由者，應於上訴期間屆滿後20日
內向本院補提理由書（均須按他造當事人之人數附繕本）「切勿
逕送上級法院」。因疫情而遲誤不變期間，得向法院聲請回復原
狀。
                                        書記官  鄭雅文
中　　華　　民　　國　　111 　年　　4 　　月　　16　　日
論罪科刑法條
修正前毒品危害防制條例第4條
製造、運輸、販賣第一級毒品者，處死刑或無期徒刑；處無期徒
刑者，得併科新臺幣二千萬元以下罰金。
製造、運輸、販賣第二級毒品者，處無期徒刑或七年以上有期徒
刑，得併科新臺幣一千萬元以下罰金。
製造、運輸、販賣第三級毒品者，處七年以上有期徒刑，得併科
新臺幣七百萬元以下罰金。
製造、運輸、販賣第四級毒品者，處五年以上十二年以下有期徒
刑，得併科新臺幣三百萬元以下罰金。
製造、運輸、販賣專供製造或施用毒品之器具者，處一年以上七
年以下有期徒刑，得併科新臺幣一百萬元以下罰金。
前五項之未遂犯罰之。